【裁判字號】    90,台上,4780
【裁判日期】    900802
【裁判案由】    偽造有價證券等罪
【裁判全文】
最高法院刑事判決                                九十年度台上字第四七八○號
    上  訴  人  甲○○
                乙○○
    右  一  人
    選任辯護人  吳天富律師
右上訴人等因偽造有價證券等罪案件，不服台灣高等法院台中分院中華民國八十八年
四月二十七日第二審判決（八十六年度上訴字第一八六七號，起訴案號：台灣彰化地
方法院檢察署八十五年度偵字第一一四四、三一九八號），提起上訴，本院判決如左
：
    主  文
原判決關於甲○○、乙○○偽造有價證券部分撤銷，發回台灣高等法院台中分院。
乙○○其他上訴駁回。
    理  由
一關於撤銷發回部分
本件原判決認定甲○○曾犯詐欺罪，經本院判處有期徒刑八月，於民國八十年十二月
二十三日執行完畢；乙○○亦於七十九年間犯詐欺罪，經法院判處有期徒刑二年，嗣
減刑為有期徒刑一年，後因逃亡，至八十五年間始被緝獲，並於八十六年間執行完畢
（不構成累犯）。緣於八十三年十二月中旬，甲○○在台中市某地拾獲陳國輝所遺失
之國民身分證及印章各一枚，即予侵占入己，並委託一劉姓之成年男子，基於共同犯
意，將甲○○之照片貼於陳國輝之國民身分證上加以變造，足以生損害於戶政機關對
於身分證件管理核發之正確性及陳國輝之權益。嗣於八十三年十二月二十四日，甲○
○又盜用其拾獲之陳國輝印章，及前開變造之國民身分證，並偽造陳國輝之署押一枚
、印文五枚，偽造支票存款開戶申請書及支票存款戶約定書，向中興商業銀行台中分
行申請開設支票存款第一二○一之七號帳戶，足生損害於陳國輝，領得支票後，即自
八十三年年底起，基於概括犯意，意圖供行使之用，而連續偽造簽發陳國輝名義如原
判決附表（以下簡稱附表）一編號第一至一三二號支票；經培養該帳戶支票之使用後
，乃於八十四年三月底，四月初，基於概括之犯意，與乙○○基於共同犯意聯絡，先
偽造陳國輝、王寶俊、李麟賢、阮吳秋鳳、林志亮等人之印章，委由不知情之台中市
西區○○○路二七○號五樓之一群智會計師事務所會計師王錦祥簽證後，以該五人為
股東，陳國輝為董事，虛偽設立輝豪企業有限公司（簡稱輝豪公司），所在地為台中
縣烏日鄉○○路四十八號一樓，並於八十四年四月十日，偽造以陳國輝為負責人之輝
豪公司設立登記申請書，偽造上開五人之印文各一枚於該公司申請設立登記事項卡上
，及偽造陳國輝之署押，印文各一枚於該公司設立登記申請書上，持向台灣省政府建
設廳申請設立登記，使該管公務員將此不實之事項，登載於職務上所掌之公文書－公
司登記卡上，足以生損害於該機關對於公司登記之正確性及前開遭冒名之五人權益。
甲○○與乙○○於公司設立登記後，即以台中縣大雅鄉○○路二十之十二號為輝豪公
司之工廠，共同基於概括犯意，且意圖為自己不法之所有，自八十四年五月、六月間
起，連續以偽造如附表編號第一三三號至二四六號之陳國輝支票，向如附表二所示瑩
和企業有限公司等多家廠商（其詳細時間、金額如附表二所示）及其他不詳廠商詐購
財物，退票金額達二千九百七十餘萬元，並以之為常業。迄八十四年七月二十二日做
最後進貨後，即將所購貨物搬走一空，其所偽開之支票則自同年月二十三日起陸續退
票，供貨廠商始知受騙。乙○○於上開支票退票後，部分廠商如全立發機械廠，台灣
聯塑機械股份公司來追問時，有將部分貨品，供其載回。嗣於八十五年二月三日，乙
○○為將其所詐得之物品，供抵其積欠之債務，委請不知情之陳金財、陳艷梨、李志
城及陳記淵，以IU-455號貨車載運物品前往彰化縣社頭鄉○○路○段三一三巷十二號
時，為法務部調查局彰化縣調查站派員當場查獲，案經法務部調查局彰化縣調查站移
送台灣彰化地方法院檢察署檢察官偵查起訴，及被害人黃義雄、方舉賢、翟毓溶、彭
建林、賴麗真分別訴由台中縣警察局豐原分局報請台灣台中地方法院檢察署，及逕訴
請該署檢察官呈由台灣高等法院台中分院檢察署檢察長核轉台灣彰化地方法院檢察署
檢察官移送併案審理等情，因而撤銷第一審判決關於甲○○、乙○○偽造有價證券部
分，改判論處甲○○、乙○○共同連續意圖供行使之用而偽造有價證券罪刑（甲○○
為累犯），並以公訴意旨另指：甲○○、乙○○共同向陳阿英詐欺部分以及乙○○參
與以甲○○照片換貼於陳國輝身分證上，變造身分證持向中興商業銀行台中分行申請
開設支票存款帳戶，觸犯刑法行使偽造私文書部分，經審理結果，認為不能證明犯罪
，惟因公訴人認該部分與前開有罪部分有牽連犯關係，故不另為無罪之諭知，固非無
見。
惟查(一)刑法第二百零一條第一項偽造有價證券罪，其得併科之罰金刑依原法條規定為
三千元以下罰金，依罰金罰鍰提高標準條例第一項前段提高十倍，應為三萬元以下罰
金。依累犯規定加重其刑二分之一，則應為四萬伍仟元以下罰金。原判決就上訴人二
人共同連續犯該罪，僅於理由明應依連續犯規定，論以一罪，並就甲○○犯罪部分
認係累犯，應依法加重其刑，而未明連續犯部分亦加重其刑，則原判決除科處徒刑
外，併科甲○○罰金陸萬元，併科乙○○罰金肆萬元，罰金刑部分顯逸出法定刑範圍
，有判決適用法則不當之違誤。(二)輝豪公司會計張金好曾於第一審法院審理中證稱：
在公司開票是甲○○自己開的等語（見一審卷第一八四頁），此項對乙○○有利之證
據為原審所不採納，惟原判決未併明不予採納之理由，不無疏漏。以上或為上訴意
旨所指摘或為本院得依職權調查之事項，應認原判決關於上訴人二人偽造有價證券部
分有撤銷發回更審之原因。關於原判決對上訴人二人不另為無罪諭知部分，基於審判
不可分之關係，亦應併予發回，附此明。
二關於乙○○其他上訴駁回部分
按刑事訴訟法第三百七十六條所列各罪之案件，經第二審判決者，不得上訴於第三審
法院，法有明文。本件關於上訴人乙○○變造國民身分證部分，原審係依刑法第二百
十二條論處罪刑，核屬刑事訴訟法第三百七十六條第一款之案件。依首開說明，既經
第二審判決，自不得上訴於第三審法院，上訴人乙○○竟復提起上訴，顯為法所不許
。
據上論結，應依刑事訴訟法第三百九十五條前段、第三百九十七條、第四百零一條，
判決如主文。
中      華      民      國     九十     年      八      月      二      日
                              最高法院刑事第十二庭
                                  審判長法官  呂  潮  澤
                                        法官  陳  世  雄
                                        法官  孫  增  同
                                        法官  林  開  任
                                        法官  蕭  權  閔
      右正本證明與原本無異
                                              書  記  官
中      華      民      國     九十     年      八      月       八     日


司法院資訊處製作；財團法人民間司法改革基金會備份。
